臺灣高雄地方法院刑事判決　　　　　 100年度審訴字第2029號
公　訴　人　臺灣高雄地方法院檢察署檢察官
被　　　告　洪富
上列被告因違反毒品危害防制條例案件，經檢察官提起公訴（10
0 年度毒偵字第3767號），嗣因被告就被訴事實為有罪陳述，經
本院告知簡式審判程序意旨並聽取公訴人及被告之意見後，本院
合議庭裁定由受命法官獨任依簡式審判程序審理，判決如下：
    主  文
洪富施用第一級毒品，累犯，處有期徒刑壹年。扣案之第一級
毒品海洛因壹包（含包裝袋壹只，驗前淨重零點零伍柒公克，驗
餘淨重零點零肆柒公克），沒收銷燬之。
    事  實
一、洪富前於民國92年間因施用毒品案件，經臺灣臺南地方法
    院（下稱臺南地院）以92年度毒聲字第2035號裁定送觀察、
    勒戒後，認無繼續施用毒品之傾向，於92年12月17日執行完
    畢出所，並經臺灣臺南地方法院檢察署檢察官以92年度毒偵
    字第2074號為不起訴處分確定。又於前開觀察、勒戒執行完
    畢釋放後5 年內之95年間，因施用第一、二級毒品案件，經
    臺南地院以96年度訴字第215 號判處有期徒刑7 月、3 月，
    應執行有期徒刑8 月確定。又於96年間因竊盜案件，經臺南
    地院以96年度簡字第1406號判處有期徒刑5 月確定。又於96
    年間因施用毒品案件，經臺南地院以96年度訴字第530 號判
    處有期徒刑10月、4 月，應執行有期徒刑1 年確定。上開各
    罪，嗣經裁定減刑及定應執行刑為有期徒刑1 年1 月確定。
    又因竊盜案件，經臺南地院以96年度簡字第1131號判處拘役
    50日確定，並以96年度聲減字第1578號裁定減為拘役25日，
    與前開應執行刑有期徒刑1 年1 月接續執行，於97年7 月4
    日縮刑期滿執行完畢。詎其猶不知悔改，復基於施用第一級
    毒品之犯意，於99年1 月17日晚上6 時許，在臺南火車站旁
    某加油站廁所內，以將第一級毒品海洛因摻水置於針筒內注
    射之方式，施用海洛因1 次。嗣於同年1 月18日晚上7 時20
    分許，在高雄市○○區○○街142 號前，因形跡可疑為警盤
    查，當場扣得其施用剩餘之海洛因1 包（驗前淨重0.057 公
    克，驗餘淨重0.047 公克），並經其同意採尿送驗後，結果
    呈嗎啡陽性反應，始悉上情。
二、案經高雄市政府警察局小港分局移送臺灣高雄地方法院檢察
    署檢察官偵查起訴。
    理  由
一、本件被告洪富所犯係死刑、無期徒刑、最輕本刑為3 年以
    上有期徒刑以外之罪，其於準備程序中就被訴事實為有罪之
    陳述，經法官告知簡式審判程序之旨，並聽取公訴人及被告
    之意見後，經本院合議庭裁定由受命法官獨任進行簡式審判
    程序，合先敘明。
二、上揭犯罪事實業據被告坦承不諱，且被告為警查獲後，經採
    其尿液送驗結果，呈現嗎啡陽性反應，有高雄市政府警察局
    小港分局毒品案嫌疑人尿液代碼與姓名對照表、高雄市立凱
    旋醫院99年2 月4 日第A00000000 號濫用藥物尿液檢驗報告
    各1 份在卷可稽（見警卷第16頁、偵卷第2 頁），而被告為
    警查扣之白色粉末1 包，經送往凱旋醫院檢驗結果，確實含
    有海洛因之成分，驗前淨重0.057 公克，驗餘淨重0.047 公
    克，亦有該醫院99年2 月9 日高市凱醫驗字第12290 號濫用
    藥物成品檢驗鑑定書1 份附卷可憑（見偵卷第5 頁），綜上
    所述，足見被告之任意性自白與事實相符，得為認定被告犯
    罪之依據。是以，被告上開施用第一級毒品之犯行，堪以認
    定。
三、按海洛因係毒品危害防制條例第2 條第2 項第1 款所稱之第
    一級毒品，依法不得持有、施用。次按毒品危害防制條例於
    92年7 月9 日修正公布，自93年1 月9 日施行，其中第20條
    、第23條將施用毒品之刑事處遇程序，區分為「初犯」及「
    5 年內再犯」、「5 年後再犯」。依其立法理由之說明：「
    初犯」，經觀察、勒戒或強制戒治後，應為不起訴處分或不
    付審理之裁定；經觀察、勒戒或強制戒治執行完畢釋放後，
    「5 年內再犯」者，因其再犯率甚高，原實施之觀察、勒戒
    及強制戒治既已無法收其實效，爰依法追訴或裁定交付審理
    。至於經觀察、勒戒或強制戒治執行完畢釋放後，「5 年後
    再犯」者，前所實施之觀察、勒戒或強制戒治已足以遮斷其
    施用毒品之毒癮，為期自新及協助其斷除毒癮，仍適用「初
    犯」規定，先經觀察、勒戒或強制戒治之程序。從而依修正
    後之規定，僅限於「初犯」及「5 年後再犯」二種情形，始
    應先經觀察、勒戒或強制戒治程序。倘被告於5 年內已再犯
    ，經依法追訴處罰，縱其第3 次（或第3 次以上）再度施用
    毒品之時間，在初犯經觀察、勒戒或強制戒治執行完畢釋放
    5 年以後，已不合於「5 年後再犯」之規定，且因已於「5
    年內再犯」，顯見其再犯率甚高，原實施觀察、勒戒或強制
    戒治，已無法收其實效，即應依該條例第10條處罰（最高法
    院95年度第7 次刑事庭會議決議參照）。查本件被告有如事
    實欄所載，受觀察、勒戒執行完畢釋放後5 年內，又因施用
    第一、二級毒品案件，經臺南地院以96年度訴字第215 號判
    處有期徒刑7 月、3 月，應執行有期徒刑8 月確定之事實，
    有臺灣高等法院被告前案紀錄表1 份在卷可憑，足認其再犯
    率甚高，原實施觀察、勒戒程序，顯無法遮斷其毒癮而收其
    實效，則其本件於前揭時、地再度施用海洛因之犯行，即非
    屬該條例第20條第3 項所稱「5 年後再犯」之情形，揆諸前
    揭最高法院決議意旨，自應依該條例第10條之規定予以追訴
    處罰。從而，本件事證明確，被告涉犯毒品危害防制條例第
    10條第1 項之罪，應堪認定。
四、核被告所為，係犯毒品危害防制條例第10條第1 項之施用第
    一級毒品罪。其為施用而持有第一級毒品之低度行為，應為
    其施用之高度行為所吸收，不另論罪。又被告有如事實欄所
    載，受有期徒刑執行完畢之事實，有臺灣高等法院被告前案
    紀錄表附卷可參，其受徒刑之執行完畢，5 年內故意再犯本
    件有期徒刑以上之罪，為累犯，應依刑法第47條第1 項規定
    加重其刑。爰審酌被告前有竊盜、詐欺、多次施用毒品前科
    ，素行不佳，有上開臺灣高等法院被告前案紀錄表可參，其
    經觀察、勒戒及刑之執行後，仍未能徹底戒絕毒品，再犯本
    件施用第一級毒品罪，顯見其意志不堅，毫無戒毒悔改之意
    ，且其施用毒品造成家庭負擔，對於國家、社會治安有潛在
    之危險及影響，行為實有不該，惟念及被告於本院審理時尚
    能坦承犯行，犯後態度尚可，並考量其犯罪動機、目的、所
    生危害，及其自稱家庭經濟狀況小康、高中畢業、入監執行
    前從事汽車鈑金工作、月薪約新臺幣2 至3 萬元、尚有一名
    子女需撫養等一切情狀（見警卷第1 頁調查筆錄受詢問人欄
    、本院卷第45頁），量處如主文所示之刑，以示懲儆。另扣
    案之海洛因1 包（含沾有微量海洛因而無法析離之包裝袋1
    只，驗前淨重0.057 公克，驗餘淨重0.047 公克），經鑑定
    後確含有海洛因之成分，已如上述，係毒品危害防制條例第
    2 條第2 項第1 款所列之第一級毒品，不問屬於犯人與否，
    均應依毒品危害防制條例第18條第1 項前段之規定，宣告沒
    收銷燬之；至鑑驗所耗損之毒品，既已滅失，自無庸宣告沒
    收銷燬，附此敘明。
據上論斷，應依刑事訴訟法第299 條第1 項前段、第273 條之1
第1 項，毒品危害防制條例第10條第1 項、第18條第1 項前段，
刑法第11條、第47條第1 項，判決如主文。
本案經檢察官王兆琳到庭執行職務。
中    華    民    國    100   年    8     月    31    日
                      刑事第十庭      法  官  周佳佩
以上正本證明與原本無異。
如不服本判決應於收受判決後10日內向本院提出上訴書狀，並應
敘述具體理由。其未敘述上訴理由者，應於上訴期間屆滿後20日
內向本院補提理由書（均須按他造當事人之人數附繕本) 「切勿
逕送上級法院」。
中    華    民    國    100   年    8     月    31    日
                                      書記官  李承悌
附錄本案論罪科刑法條：
毒品危害防制條例第10條第1 項
施用第一級毒品者，處6 月以上5 年以下有期徒刑。